【裁判字號】    99,消債抗,8
【裁判日期】    990423
【裁判案由】    更生事件
【裁判全文】
臺灣士林地方法院民事裁定             99年度消債抗字第8號
抗  告  人  甲○○
抗告人因更生事件事件，對於中華民國99年1 月8 日本院98年度
消債更字第213 號裁定不服，提起抗告，本院管轄之第二審合議
庭裁定如下：
    主  文
抗告駁回。
抗告程序費用新臺幣壹仟元由抗告人負擔。
    理  由
一、按更生之聲請債務人經法院通知，無正當理由而不到場，或
    到場而不為真實之陳述，或拒絕提出關係文件或為財產變動
    狀況之報告者，應駁回其聲請，此見消費者債務清理條例第
    46條第3 款規定甚明。又聲請更生或清算不合程式或不備其
    他要件者，法院應以裁定駁回之，但其情形可以補正者，法
    院應定期間先命補正，復為同條例第8 條所明定。查其立法
    意旨，無非債務人在法院裁准消費者債務清理程序開啟前，
    基於謀求自身經濟生活更生之目的，應以積極誠實之態度，
    配合法院進行各項程序。法院依消債條例第10條之規定，雖
    得依職權調查必要之事實及證據，然基於債務人對自身財務
    、信用、工作之狀況，本應知之最稔之理，並參酌消債條例
    第44條、第82條及第46條第3 款規定之意旨，苟債務人怠於
    配合法院調查，或為不實陳述，有礙法院關於債務人是否不
    能清償債務？或是否有不能清償之虞？毀諾可否歸責之判斷
    者，法院亦應駁回債務人之聲請。
二、本件抗告人具狀聲請更生，經原審依消費者債務清理條例第
    44條規定，裁定命其於收受裁定後30日內提出攸關審查其財
    產及收入狀況說明書是否正確之關係文件，該裁定已於民國
    98年8 月18日送達抗告人，有送達證書在卷足稽（見原審卷
    第99頁）。而抗告人迄99年1 月8 日原審裁定駁回其更生聲
    請前，猶未依前開裁定提出或報告：(一)最新勞保被保險人投
    保資料表、(二)所居住房屋97年度全年水、電、瓦斯、市內電
    話費繳費明細、(三)詳列每月抗告人個人必要生活費用，家庭
    共同必要生活費用及子女扶養費之明細，說明各細項金額及
    其必要性並提出單據、(四)抗告人之父葉孟龍及母葉張和子，
    目前有無工作，是否領取老人年金，勞保老年給付及金額，
    其每月生活費用之明細、各細項金額及其必要性，並提出適
    當證明文件、(五)家族系統表，葉孟龍及葉張和子所有扶養義
    務人之96、97年綜合所得稅各類所得資料清單及財產歸屬資
    料清單，收入證明（薪水帳戶存摺或薪資單影本），並說明
    如何分擔扶養費用，及其實際支出之扶養費。若未支出，應
    釋明其未能支出之原因、(六)應受扶養人葉爾傑、葉爾婷、葉
    爾雅及葉爾琪之財產歸屬資料清單，就學證明文件，是否申
    請就學貸款、(七)說明抗告人名下房屋及其外牆於98年有無租
    賃收入，若有，提出租賃契約及租金轉帳存摺影本等事項，
    並顯已逾30日之期限。而前開關係文件之未提出，攸關原審
    審查抗告人提出之財產及收入狀況說明書是否正確，進而有
    礙關於抗告人是否不能清償債務或有不能清償之虞之判斷，
    揆諸首開說明，原審駁回其更生之聲請，核無不合。
三、抗告意旨雖以：伊於98年8 月18日收受補正裁定，時逢離職
    ，須尋找新工作，又因房屋遭強制執行拍賣，須尋覓新居，
    並照料小孩，故無法依裁定於1 個月內蒐集全數資料，乃於
    98年9 月18日先行陳報並說明補正裁定所列第1 項、第2 項
    、第3 項、第6 項、第7 項、第10項之資料，並敘明部分資
    料須再尋找或向行政機關申請，容後補呈，嗣於98年11月12
    陳報原裁定第4 項、第5 項及第10項之文件。至補正裁定所
    列第9 項認受扶養人扶養費應依財政部扶養免稅額計算，顯
    不合理，因抗告人為單親父親，需獨力扶養4 名子女，生活
    費無法分別計算，始依據內政部最低生活一覽表計算生活費
    用。又抗告人98年4 月29日聲請更生，至98年8 月18日始收
    受補正裁定，至99年1 月15日收受駁回更生聲請之裁定，期
    間均未收受本院命補正之函文，原裁定未詳查伊補正資料之
    情形，逕行駁回伊更生之聲請，與消費者債務清理條例之立
    法精神相悖云云。惟原審命抗告人補正之裁定附表第9 項，
    並未認受扶養人扶養費應依財政部扶養免稅額計算，而係命
    抗告人據實報告扶養之實際支出，並提出相關證明文件。抗
    告人指摘原審認受扶養人扶養費應依財政部扶養免稅額計算
    云云，顯屬誤解。另抗告人於98年8 月18日收受補正裁定，
    迄原審於99年1 月8 日裁定駁回其更生之聲請，期間毋庸法
    院督促，抗告人即應主動補正，其迄原審裁定前，仍未就前
    揭事項逐項提出關係文件或為報告。抗告人怠於配合原審調
    查，僅提出部分文件，顯有礙法院關於債務人是否不能清償
    債務或是否有不能清償之虞之判斷，原審據此駁回抗告人更
    生聲請，於法無違，抗告人猶執前詞，指摘原審裁定不當，
    求為廢棄，並無理由，應予駁回。
四、爰裁定如主文。
中    華    民    國    99    年    4     月    23    日
                  民事第二庭審判長  法  官  方彬彬
                                    法  官  蕭錫証
                                    法  官  周群翔
以上正本證明與原本無異。
本裁定不得抗告。
中    華    民    國    99    年    4     月    23    日
                                    書記官  阮弘毅

司法院資訊處製作；財團法人民間司法改革基金會備份。
